臺灣桃園地方法院刑事判決　　　　　　　96年度交易字第36號
公　訴　人　臺灣桃園地方法院檢察署檢察官
被　　　告　乙○○
　　　　　　　　　　國民
　　　　　　　　　　號
上列被告因業務過失傷害案件，經檢察官提起公訴（95年度偵字
第9619號），被告於本院準備程序進行中就被訴事實為有罪之陳
述，經本院告知簡式審判程序意旨，並聽取公訴人、被告之意見
後，本院合議庭裁定依簡式審判程序審理，本院判決如下：
    主  文
乙○○從事業務之人，因業務上之過失傷害人，處有期徒刑陸月
，如易科罰金，以參佰元折算壹日，緩刑肆年。
    事  實
一、乙○○係設於新竹縣竹北市縣○路186 號「普來利實業有限
    公司」 (以下簡稱普來利公司)所 僱用之司機兼送貨員，以
    駕駛自用小貨車送貨為業，為從事駕駛業務之人。緣於民國
    94年4 月19日下午，乙○○駕駛普來利公司管有之車牌號碼
    3429-FT 號自用小貨車自普來利公司出發，先至桃園縣桃園
    市某處送貨後，即沿桃園縣中壢市○○○路往平鎮方向行駛
    ，欲另送貨至設於桃園縣平鎮市之「HOME BOX」賣場。嗣於
    同日下午約3 時50分許，行經環中東路626 號前，本應注意
    行車時應注意車前狀況，保持行車安全間隔，並隨時採取必
    要之安全措施以避免危險之發生，而依當時情況，天晴，日
    間自然光線，路面乾燥，無缺陷，無障礙物，視距良好，亦
    無不能注意之情事，竟疏未注意，適有甲○○○騎乘車牌號
    號碼RH9-735 號輕型機車沿環中東路同向行駛至該處時，因
    乙○○未注意甲○○○在其右前方，即未保持安全間隔，逕
    駕駛該自用小貨車自甲○○○左後方超越往前，甲○○○所
    著外套因飄起而遭乙○○小貨車右後車尾某突出物勾住，致
    甲○○○人車倒地而受有左鎖骨粉碎性骨折、左前膝擦傷、
    左側胸痛等傷害。
二、案經甲○○○訴由桃園縣政府警察局中壢分局報告臺灣桃園
    地方法院檢察署檢察官偵查後提起公訴。
    理  由
一、程序部分：本件被告鄒徐漢所犯係死刑、無期徒刑或最輕本
    刑為三年以上有期徒刑以外之罪，其於準備程序中就被訴事
    實為有罪之陳述，經本院告知簡式審判程序之旨，並聽取當
    事人意見後，經本院合議庭依刑事訴訟法第273 條之1 第1
    項規定裁定由受命法官獨任進行簡式審判程序，合先敘明。
二、上揭犯罪事實，業據被告乙○○於本院行準備程序及審理中
    為認罪之供述。且本案經告訴人甲○○○、證人歐建宗、黃
    貴勤分別於警詢、偵訊中證述綦詳且互核相符。此外，尚有
    桃園縣政府警察局中壢分局道路交通事故現場圖、調查報告
    表、案發後現場及被告所駕車輛照片共6 張、華揚醫院所具
    94年7 月19日診斷證明書在卷可稽，已可認確係被告所駕自
    用小貨車之右後車角某處突出物勾住告訴人外套致告訴人人
    車倒地而受有傷害之事實。況汽車駕駛人行駛時，應注意車
    前狀況及兩車併行之間隔，並隨時採取必要之安全措施以避
    免危險之發生，道路交通安全規則第94條第3 項復訂有明文
    。被告原與告訴人同向行車且在告訴人所騎乘機車左後方之
    事實，業據告訴人甲○○○、證人黃貴勤證述在卷，則被告
    如欲繼續前行而超越在其右前方之告訴人，自應保持相當之
    安全間隔以維安全。詎被告於本院審理時供稱：從頭到尾均
    未見得告訴人騎乘機車在其左前方等語，則被告顯未注意車
    前狀況而查覺告訴人在其右前方騎乘機車，則於行經告訴人
    左方時，即不可能知應隨時注意保持安全間隔，終致告訴人
    所著外套飄起時，由其所駕駛之小貨車右後角勾住告訴人外
    套使告訴人人車倒地以肇本件車禍，其有過失甚為顯然。是
    被告之過失行為與告訴人所受傷害間，顯有相當因果關係，
    故被告犯嫌堪以認定，應依法論科。
四、另查，被告行為後，刑法條文業經修正公布並於95年7 月1
    日施行。修正後刑法第2 條第1 項之規定，係規範行為後法
    律變更所生新舊法律比較適用之準據法，於修正後刑法施行
    後，應適用修正後刑法第2 條第1 項規定之從舊從輕之原則
    為比較，已如前述。且「修正後刑法第2 條第2 項，則為同
    條第1 項之特別規定，於修正後刑法施行後，關於非拘束人
    身自由之保安處分，應依修正後刑法第2 條第2 項之規定，
    適用裁判時之法律。而修正後刑法第2 條第1 項係採從舊從
    輕原則，適用最有利於行為人之法律。既曰法律，自較刑之
    範圍為廣；除法律有特別規定者（如修正後刑法第2 條第2
    項非拘束人身自由之保安處分適用裁判時法，修正後刑法施
    行法第9 條之3 規定之情形），應依其規定；或事關執行之
    緩刑之宣告，或犯罪在刑法修正施行前，自首在刑法施行後
    之自首部分，或程序之規定（程序從新，如刑法第40條沒收
    宣告之程序規定），應適用裁判時之修正後刑法之規定外；
    依修正後刑法第2 條第1 項比較時，應就罪刑有關之共犯、
    未遂犯、連續犯、牽連犯、結合犯，以及累犯加重，自首減
    輕暨其他法定加減原因（如身分加減）與加減例等一切情形
    ，綜其全部之結果而為比較後，整個之適用，不能割裂而分
    別適用有利益之條文」，有最高法院95年5 月23日刑事庭第
    8 次會議決議及最高法院24年上字第46 34 號、24年上字第
    5292號、27年上字第2615號等判例可資參照。另最高法院於
    95年11月7 日第21次決議另補充認：刑事庭第8 次會議就「
    刑法94年修正施行後之法律比較適用決議」一、之1.即明載
    新法第2 條第1 項之規定，係規範行為後「法律變更」所生
    新舊法比較適用之準據法…。故如新舊法處罰之輕重相同，
    即無比較適用之問題，非此條所指之法律有變更，即無本條
    之適用，應依一般法律適用原則，適用裁判時法。最高法院
    同決議五、之2.想像競合犯認新法第55條但書係科刑之限制
    ，為法理之明文化，非屬法律之變更；六、之1.謂新法第59
    條之規定，為法院就酌減審認標準見解之明文化，非屬法律
    之變更，均同此見解。其為純文字修正者，更應同此。是新
    舊法之處罰相同，對被告並無有利不利之情形，即非屬法律
    之變更，應逕適用裁判時法。可知所謂法律有無變更，應視
    於比較新、舊法律時，有無實質影響行為人之處遇為斷。刑
    法第284 條第2 項之業務過失傷害罪規定：「從事業務之人
    ，因業務上之過失傷害人者，處一年以下有期徒刑、拘役或
    一千元以下罰金。」，故修正後刑法實質有影響被告之規定
    分述如下：
    (一)罰金刑部分：修正前刑法第33條第5 款規定為銀元1 元
        以上，依罰金罰鍰提高標準條例第1 條前段提高為2 倍
        （提高後折算為新台幣6 元），修正後刑法第33條第 5
        款則修正為新臺幣1000元以上，以百元計算。就此部分
        而言，當以修正前刑法對被告較為有利。
    (二)拘役部分，由修正前刑法第33條第4 款之拘役：1 日以
        上，「2 月」未滿，但遇有加重時，得加至「4 個月」
        ，修正後刑法第33條第4 款則修正為拘役：1 日以上，
        「60日」未滿，但遇有加重時，得加至「120 」日。比
        較修正前後係以月為單位，惟月有大月及小月之分，如
        為大月即為31日，小月為30日。若加重至4 月而橫跨大
        月及小月者，則有可能為122 日。而依修正後之規定，
        至多僅能加重至120 日，故此部分以修正後之刑法較有
        利於被告。
    (三)易科罰金部分：查被告行為時刑法第41條第1 項前段規
        定：「犯最重本刑為5 年以下有期徒刑以下之刑之罪，
        而受6 個月以下有期徒刑或拘役之宣告，因身體、教育
        、職業、家庭之關係或其他正當事由，執行顯有困難者
        ，得以1 元以上3 元以下折算1 日，易科罰金。」。又
        被告行為時之易科罰金折算標準，修正前罰金罰鍰提高
        標準條例第2 條前段（現已刪除）規定，就其原定數額
        提高為100 倍折算1 日，被告行為時之易科罰金折算標
        準，應以銀元100 元以上300 元以下折算1 日，經折算
        為新臺幣後，應以新臺幣300 元以上900 元以下折算為
        1 日。惟94年2 月2 日修正公布，於95年7 月1 日施行
        之刑法第41條第1 項前段則規定：「犯最重本刑為5 年
        以下有期徒刑以下之刑之罪，而受6 個月以下有期徒刑
        或拘役之宣告者，得以新臺幣1000元、2000元或3000元
        折算1 日，易科罰金。」。故易科罰金部分，以修正前
        刑法之規定較有利於被告。
    是經綜合比較之結果，仍以修正施行前之規定，較有利於被
    告，揆諸前揭最高法院決議及修正後刑法第2 條第1 項前段
    、後段規定之「從舊、從輕」原則，自應適用被告行為時之
    法律，即修正前刑法之相關規定予以論處。
五、故核被告乙○○所為，係犯行為時刑法第284 條第2 項之業
    務過失傷害罪。另被告素無前科之事實，有臺灣高等法院被
    告前案紀錄表附卷可參。爰審酌被告係受僱於他人而以駕駛
    自用小貨車為業，就其執行業務範圍內之工作時，注意義務
    顯應較一般人為高，惟竟疏於注意而鑄此犯行；其雖於警詢
    、偵訊中均未為認罪之供述，實乃因對其所駕自用小貨車右
    後車角處勾住告訴人外套致告訴人人車倒地受有傷害一節渾
    然不知，未便遽予坦認。然於本院行準備程序及審理時既已
    認罪，顯代表就告訴人指述及證人之證述能理性接受而認係
    實情，犯後態度並非不佳；又被告與告訴人雖尚未和解，然
    保險公司至本案審結前已表明願理賠告訴人新臺幣20萬元之
    事實，業據富邦保險股份有限公司人員徐譽恆於本院審理時
    證述在卷，僅因告訴人與被告就其餘賠償金額未有共識而未
    和解，然告訴人已非全無受償之可能；又告訴人亦認被告係
    因過失犯罪，同意予被告機會並予緩刑，民事部分另行處理
    ；及斟酌被告之品性、智識程度與其他一切情狀等情，量處
    如主文所示之刑，並依罰金罰鍰提高標準條例第1 條、修正
    前罰金罰鍰提高標準條例第2 條規定，諭知易科罰金之標準
    。復依修正後刑法第74條第1 項第1 款之規定，宣告緩刑，
    以勵自新。
六、據上論斷，依刑事訴訟法第273 條之1 第1 項、第299 條第
    1 項前段，行為時刑法第284 條第2 項、修正後刑法第2 條
    前段、第74條第1 項第1 款，罰金罰鍰提高標準條例第1 條
    、修正前罰金罰鍰提高標準條例第2條，判決如主文。
案經檢察察丁俊成到庭執行職務。
中　　華　　民　　國　　96　　年　　3 　　月　　16　　日
                        刑事第六庭　法　官  崔　秉　君
以上正本證明與原本無異。
如不服本判決，應於判決送達後10日內向本院提出上訴狀（應附
繕本），上訴於臺灣高等法院。
　　　　　　　　　　　　　　　　　　書記官　劉　霜　潔
中　　華　　民　　國　　96　　年　　3 　　月　　16　　日
附錄
中華民國刑法第284條第2項
（過失傷害罪）
因過失傷害人者，處6 月以下有期徒刑、拘役或5 百元以下罰金
，致重傷者，處1 年以下有期徒刑、拘役或5 百元以下罰金。
從事業務之人，因業務上之過失傷害人者，處1 年以下有期徒刑
、拘役或1 千元以下罰金，致重傷者，處 3 年以下有期徒刑、
拘役或2 千元以下罰金。
